臺灣板橋地方法院民事判決　　　　　　　 94年度重智字第8號
原　　　告　新巨企業股份有限公司
法定代理人　乙○○
訴訟代理人　甲○○
　　　　　　己○○
　　　　　　丙○○
　　　　　　顧定軒律師
被　　　告　歐締科技股份有限公司
兼　　　上
法定代理人　丁○○
共　　　同
訴訟代理人　謝文倩律師
　　　　　　劉俊霙律師
　　　　　　林怡萱律師
　　　　　　戊○○
上列當事人間請求侵權行為損害賠償事件，經本院於民國96年4
月25日言詞辯論終結，判決如下：
    主      文
原告之訴及假執行之聲請均駁回。
訴訟費用由原告負擔。
    事實及理由
一、程序方面：
    按訴狀送達後，有擴張或減縮應受判決事項之聲明者，或請
    求之基礎事實同一者，原告得將原訴變更或追加他訴（民事
    訴訟法第255 條第1 項但書第2 款、第3 款規定意旨參照）
    。本件原告於起訴時訴之聲明第1 項為：「被告應給付原告
    新臺幣（下同）10,000,000元，及自起訴狀繕本送達翌日起
    至清償日止，按週年利率5%計算之遲延利息。」，嗣於民國
    （本件所述年代牽涉民國及西元，如以下論及年代前並未特
    別標明者，即係表示民國年份）94年8 月2 日民事更正聲明
    狀（見本院卷一第150 頁）將訴之聲明擴張為：「被告應給
    付原告30,000,000元，及自起訴狀繕本送達翌日起至清償日
    止，按週年利率5%計算之遲延利息。」，揆諸前揭說明，經
    核並無不合，自應准許。
二、原告方面：
（一）緣原告研發及申請之「鍵盤指令輸入模式之切換處理方法
      」因設計新穎實用，經濟部智慧財產局（下稱智財局）審
      定公告確定（公告號為第588283號），而授予發明專利權
      並發給發明第203503號專利證書（下稱系爭專利），系爭
      專利目前仍為有效。然原告前曾於市面上發現由被告歐締
      科技股份有限公司（下稱歐締公司）製造、訴外人仁宏國
      際有限公司（下稱仁宏公司）代理販售之表彰「隨身計算
      機&Notebo ok/Pc 數字鍵盤」（型號為CK P-110），而名
      為「精算盤」之物品（下稱精算盤），竟與原告系爭專利
      技術特徵類似，原告乃購買取得精算盤（下稱系爭精算盤
      ）以為查證，嗣委由行政院與司法院協調指定之專利侵害
      鑑定機構中國機械工程學會（下稱機械學會）對系爭精算
      盤與原告系爭專利之申請範圍進行專利侵害鑑定，其鑑定
      報告（下或稱原告鑑定報告）則已認定：「歐締科技股份
      有限公司（即被告）之『USB 計算機數字鍵盤』產品，型
      號為CKP-110 ，如附件2 所示者，係相同於發明專利第20
      3503號之申請專利範圍，即對本專利構成侵害」。換言之
      ，被告歐締公司所製造販售之系爭系爭精算盤已有侵害原
      告系爭專利之事實。
（二）又原告就被告歐締公司侵害系爭專利一節，曾要求被告歐
      締公司及其法定代理人即被告丁○○（下或合稱被告）出
      面解決，竟遭被告告以其係根據被告歐締公司所有之「小
      鍵盤指令輸入之方法」發明專利（下稱「系爭被告專利」
      ），而為系爭精算盤之製造、販售，故並未侵害原告系爭
      專利等情。然經原告鑑定後，發現被告於系爭被告專利中
      所宣稱之技術特徵本係為更改「如特許第0000000 號特許
      專利之專利權，乃新巨企業股份有限公司（即原告）於西
      元2000年3 月3 日，向日本專利商標局提出申請之『小鍵
      盤（Keypad）指令輸入之切換處理方法』特許專利案，該
      案已於西元2001年10月19日獲准專利．．．之缺失」，又
      被告所指缺失則係「．．．（3） 該方法在微軟視窗作業
      系統（Mi crosof t Windows Os）之Excel 軟體下，會令
      操作者有操作錯誤之困擾，因為在微軟視窗作業系統之Ex
      cel 軟體下，該軟體會自動顯示主鍵盤之數字鎖鍵狀態值
      ，當該小鍵盤上無數字鎖鍵狀態指示燈時，操作者通常以
      該Excel 軟體所顯示之數字鎖鍵狀態，來操作該小鍵盤，
      以致於常發生操作錯誤之困擾。例如：當進入Excel 軟體
      下，該軟體若判斷主鍵盤之數字鎖鍵為開啟狀態時，該軟
      體會自動顯示”Num ”字樣，在工作列上提示操作者，該
      Excel 軟體接收到”- ”鍵碼，係依據該軟體工作列上之
      Num 狀態來執行兩種不同動作之功能，若該Excel 判斷主
      鍵盤之數字鎖鍵為開啟狀態時，所接收到”- ”鍵碼，係
      執行”- ”符號顯示。若該Excel 判斷主鍵盤之數字鎖鍵
      為關閉狀態時，所接收到”- ”鍵碼係執行EXT 動作功能
      。而新巨公司申請之『小鍵盤（Keypad）指令輸入之切換
      處理方法』無法將操作者按壓小鍵盤之數字鍵鍵碼（NumL
      ock key code）送至電腦，無法依操作者之意願需求改變
      主鍵盤之數字鎖鍵狀態」之缺失等情。是依被告上開說明
      ，被告歐締公司既係依據改良原告系爭專利（原告乃係根
      據系爭專利，而向日本之專利商標局申請得上開之日本特
      許第0000000 號特許專利），並因此申請得我國專利，從
      而被告歐締公司依據該等專利製造系爭精算盤，則系爭精
      算盤上當不致於出現原告系爭專利之技術特徵。惟經原告
      實驗結果，系爭精算盤完全存有該等被告所謂之「缺失」
      技術特徵，由此不僅已足徵被告已然侵害原告系爭專利外
      ，又被告侈言其因被告歐締公司擁有專利故不可能侵害原
      告系爭專利云云，更屬無稽。
（三）再者，原告自發現被告侵權事實後，即告以該等侵權事實
      ，並同時告以原告願意持開放態度，而同意對被告歐締公
      司為授權，且於93年7 月間已委託律師將授權契約送予被
      告，以解決上開侵權爭議。被告竟於取得原告之授權契約
      後，對原告停止侵權之要求不聞不問。原告無奈，僅得委
      託機械學會出具原告鑑定報告，以為本件訴訟。是被告確
      有侵害原告系爭專利之行為，原告自得依專利法第84條第
      1 項、第85條第1 項第2 款及同條第3 款規定意旨，即專
      有排除他人未經同意而製造、販賣、使用或為上述目的而
      進口該等專利物品之權，且原告亦得對他人未經同意而擅
      自實施系爭專利權之行為，請求損害賠償。
（四）另原告於就系爭專利向主管機關提出申請時，因故未能及
      時取得主管機關之核准公告，期間竟陸續發現與原告系爭
      專利技術特徵內容相似之其他2 項專利案之申請，即：１
      、被告歐締公司所有之「在電子裝置上外接小鍵盤之快速
      處理方法」（申請號：00000000，以下簡稱「系爭被告第
      二專利」）及２、訴外人高橋敏幸所有之「外接數字鍵」
      （申請號：00 000000 ，下稱「系爭他人專利」），原告
      乃立即對該2 項專利進行技術分析並提出異議，以保障原
      告所有系爭專利之受保護性。又依原告鑑定報告可知被告
      歐締公司製造之系爭侵權物，乃係依據系爭被告第二專利
      所製造而出，嗣經原告詳為分析後發現：
  １、就被告所有之「電子裝置上外接小鍵盤之快速處理方法」
      專利（即系爭被告第二專利）部分：
    (1)查系爭被告第二專利已由智財局以93年12月21 日 （93）
      智專三（二）04060 字第09321128730 號專利異議審定書
      ，認定「異議成立，（系爭被告第二專利）應不予專利」
      。換言之，系爭被告第二專利之申請專利範圍乃「該方法
      係將一小鍵盤（10）作為一電子專置上主鍵盤（21）之輔
      助鍵盤時，無須另外安裝一驅動程式至該電子裝置上，即
      可即插即用，俾當該小鍵盤上之一數字鎖鍵，不論係處於
      開啟與關閉之狀態，均不會影響該電子專置之主鍵盤中之
      數字鎖鍵之狀態，同時可令該小鍵盤依其狀態正常送出一
      鍵碼信息至該電子裝置上」等，然因系爭被告第二專利之
      申請專利範圍，竟與案外人高橋敏幸所有之「外接數字鍵
      」專利（即系爭他人專利）內容相同，故遭其他案外人陳
      阿善提出異議，而為智財局認定「引證案（即系爭他人專
      利）與系爭案（即系爭被告第二專利）在技術領域，所要
      解決技術問題與技術手段時值相同，預期效果亦相同，故
      引證案已足以證明系爭案不具新穎性。據上論結，系爭案
      違反核准審定時應適用之專利法第20條之1 之規定，不予
      被告歐締公司系爭被告第二專利」。
    (2)又原告就系爭被告第二專利亦曾更早於案外人陳阿善提出
      異議，僅因案外人陳阿善所提之異議竟先成立，故智財局
      僅以94年3 月14日（94）智專三（二）04060 字第094022
      6230號專利異議審定書，認定「系爭案前經陳阿善先生提
      起異議（二）並經本局審定異議成立確定在案，系爭案專
      利權自始即不存在，故本異議案已無標的」等語，方駁回
      原告之異議。
  ２、就案外人高橋敏幸所有之「外接數字鍵」專利（即系爭他
      人專利）部分：
    (1)訴外人高橋敏幸所有之「外接數字鍵」專利，另亦因原告
      早已就相同技術內容提出專利申請，並因此由原告對系爭
      他人專利提出異議，而已由智財局以94年4 月11日（94）
      智專三（二）04024 字第094203239500號專利異議審定書
      ，認定「異議成立，（系爭他人專利）應不予專利」。蓋
      系爭他人專利乃係以「該外接數字鍵，係具備在特定見中
      分屬數字的數字鍵，對個人電腦本體外接的外接數字鍵，
      其特徵在於：具備有偵測出該數字鍵的按押，且當個人電
      腦本體所具備鍵盤之NumLock 功能呈OFF 狀態時，對應該
      數字鍵的按押而由該數字鍵輸出，於所對應之鍵信號前後
      夾雜NumLock 鍵信號，並控制傳疏於該個人電腦本體的控
      制構件」等為其申請專利範圍，然因系爭他人專利與原告
      系爭專利（即「鍵盤指令輸入模式之切換處理方法」）內
      容相同，即「．．．與系爭案（即系爭他人專利）相較，
      系爭案申請專利範圍第1 項主要是偵測出該數字鍵的按押
      ，且當個人電腦本體所具備鍵盤之NumLock 功能呈OFF 狀
      態時，對應該數字鍵的按押而由該數字鍵輸出，於所對應
      之鍵信號前後夾雜NumLock 鍵信號，並控制傳輸於該個人
      電腦本體的控制構件，而證據2 在其申請專利範圍第1 項
      亦有描述在按下輔助鍵盤的任意鍵時，輔助鍵盤軟體會去
      判斷存在輔助鍵盤內部旗幟之主鍵盤的狀態是否跟輔助鍵
      盤的狀態相同，若是，則直接送鍵盤碼；若否，則會送出
      數字鎖定碼給電腦主機，讓主鍵盤狀態變成和輔助鍵盤碼
      給電腦主機，然後再次送數字鎖定碼給電腦主機，將主鍵
      盤的狀態還原，而輔助鍵盤還是維持在原來的狀態，系爭
      案於申請專利範圍第1 項記載之內容已為證據2 所揭露．
      ．．系爭案他人之按押偵測構件及Num 狀態監視構件，即
      是證據2 之按下輔助鍵盤的任何意見時，輔助鍵盤軟體會
      去判斷存在輔助鍵盤內部旗幟之主鍵盤的狀態是否跟輔助
      鍵盤的狀態相同；系爭案之夾雜控制構件，即是證據2 之
      判斷主鍵盤的狀態跟輔助鍵盤的狀態不同，則會送出數字
      鎖定碼給電腦主機；系爭案之信號收發構件，即是證據2
      之傳輸信號方式，故系爭案於申請專利範圍第2 項所述之
      構件並未有詳細之構造說明，只是以功能界定之技術內容
      ，自與證據2 之內容實質相同，而證據2 申請在先，系爭
      案自不應准予專利．．．據上論結，系爭案違反核准審定
      時應適用之專利法第27條之規定」。
    (2)又上開審定書中所提之證據2 即係本件系爭專利，而業已
      經智財局審定公告，並給予專利在案，且主管機關審定異
      議成立之理由乃係依專利法第27條規定為之，即已明示系
      爭他人專利與原告所有系爭專利內容相同，方不予專利。
  ３、綜上所述，被告歐締公司製造之系爭精算盤既係依系爭被
      告第二專利之專利範圍而來，而於主管機關已然認定「系
      爭被告第二專利與系爭他人專利內容實質相同，而系爭他
      人專利內容則與原告所有專利內容相同」，則被告歐締公
      司所製造之系爭侵權物確係侵害原告所有系爭專利，要已
      無庸疑。
（五）又與原告系爭專利具有類似技術內容者，另有被告歐締公
      司再以與系爭被告第二專利相同名稱而申請得「電子裝置
      上外接小鍵盤之快速處理方法」專利（申請號：00000000
      ，下稱「系爭被告第三專利」），因該等專利訴求重點乃
      係在於系爭被告第二專利上加入計算機之判別功能，但如
      就其申請專利範圍第三圖與系爭被告第二專利之第三圖，
      予以相加比較時，即可明顯看出系爭被告第二、三專利在
      切換處理技術上仍是完全相同，因此切換處理技術仍同於
      上述而與原告所有專利內容相同；更進者，在系爭被告第
      三專利之發明專利說明書第6 頁第5 行，該等申請案中亦
      提及「Excel 狀態按押”- ”符號時，並不會產生擴張Ex
      t 之錯誤動作」，均足徵系爭精算盤亦不可能根據系爭被
      告第三專利製造而成。
（六）按依「臺灣高等法院93年11月8 日院信文速字第09301076
      65號函告各法院之「專利侵害鑑定要點」（下稱「系爭鑑
      定要點」）明確揭示：「為認定專利權範圍之實質內容，
      發明（或新型）說明及圖式均得為解釋申請專利範圍之輔
      助依據。發明（或新型）說明之記載事項包含發明（或新
      型）所屬之技術領域、先前技術、發明（或新型）內容、
      實施方式及圖式簡單說明等。圖式之作用在於補充說明書
      文字不足的部分，使該發明（或新型）所屬技術領域中具
      有通常知識者閱讀說明書時，得依圖式直接理解該發明（
      或新型）之各個技術特徵及其所構成的技術手段」。又系
      爭鑑定要點另更進一步揭示「申請專利範圍中所載之技術
      特徵明確時，不得將發明（或新型）說明及圖式所揭露的
      內容引入申請專利範圍；申請專利範圍中所載之技術特徵
      不明確時，得參酌發明（或新型）說明與圖式解釋申請專
      利範圍；申請專利範圍之記載內容與發明（或新型）說明
      及圖式所揭露的內容不一致時，應以申請專利範圍為準。
      」。要之，綜合系爭鑑定要點所揭示之原則，即可知「圖
      式之作用僅在於補充說明書文字不足的部分，於申請專利
      範圍中所載之技術特徵明確時，不得將發明（或新型）說
      明及圖式所揭露的內容引入申請專利範圍」。本件所涉及
      之原告專利技術特徵業已臻明確，蓋系爭專利申請範圍包
      含有一項「獨立項」及11項「附屬項」，於「獨立項」（
      即第1 項）所示之技術特徵中，在於利用狀態旗幟記憶主
      鍵盤及輔助鍵盤的目前狀態，若兩者狀態不同，則分送數
      字鎖定碼更改狀態、鍵盤碼輸出、數字鎖定碼還原狀態。
      至第2 、3 、12項「附屬項」乃界定主鍵盤及輔助鍵盤之
      應用狀態，第4 至9 項「附屬項」則界定主鍵盤及輔助鍵
      盤既有記憶的目前狀態，第10至11項「附屬項」則界定主
      鍵盤及輔助鍵盤既有記憶的目前狀態之訊號輸入模式。從
      而，依據系爭專利申請範圍中所示，可知各項技術特徵定
      義均相當明確，依據前述系爭鑑定要點所示之原則，於本
      件中已無將發明（或新型）說明及圖式所揭露的內容引入
      申請專利範圍中之必要。然反觀被告提出之專利分析報告
      書以及由被告委由財團法人中華工商研究院（下稱中華工
      商院）鑑定研究報告書（下或稱被告鑑定報告），該二書
      面所論述被告歐締公司之系爭精算盤與申請系爭專利範圍
      構成實質上不相同之分析理由，均係將本件「獨立項」與
      第6 至9 項「附屬項」合併而限縮範圍，亦即逕以本件揭
      露之圖式第2 圖內容為判斷分析，此鑑定分析內容已完全
      扭曲系爭專利申請範圍中「獨立項」（即第1 項）之技術
      特徵，亦不符合系爭鑑定要點所示原則，而不可採。
（七）系爭專利之技術重點：
  １、首先，應說明者，原告所有系爭專利之重點，乃係在「在
      按下輔助鍵盤（被告方面稱「精算盤」）的任意鍵時，輔
      助鍵盤（精算盤）軟體會去判斷輔助鍵盤（精算盤）『內
      部旗幟』之主鍵盤（被告方面同此名稱）的狀態是否跟輔
      助鍵盤（精算盤）的狀態相同，若是，則直接送『鍵盤碼
      』；若否，則會出『數字鎖定碼』給電腦主機，讓主鍵盤
      狀態變成和輔助鍵盤（精算盤）的狀態相同，以便接收輔
      助鍵盤（精算盤）的鍵盤碼，接出送出鍵盤碼給電腦主機
      ，然後再次送數字鎖定碼給電腦主機，將主鍵盤的狀態還
      原，而輔助鍵盤還是維持在原告的狀態」之技術特徵。
  ２、換言之，系爭專利乃係為解決下述主鍵盤與輔助鍵盤（精
      算盤）數字模式是否啟動時之四種情形時，於各該情形中
      ，以一定技術解決「主鍵盤與輔助鍵盤間之聯繫關係」：
┌──────────┬───────────┬──────────┐
│                    │主鍵盤狀態為「數字模式│主鍵盤狀態為「非數字│
│                    │」（被告方面稱主鍵盤ON│模式」（被告方面稱主│
│                    │）                    │鍵盤OFF）           │
├──────────┼───────────┼──────────┤
│輔助鍵盤狀態為「數字│被告已自認「系爭精算盤│被告已自認「系爭精算│
│模式」（被告方面稱小│處理技術與系爭專利相同│盤處理技術與系爭專利│
│鍵盤ON）            │」                    │相同」              │
├──────────┼───────────┼──────────┤
│即輔助鍵盤狀態為「非│被告否認「系爭精算盤處│被告已自認「系爭精算│
│數字模式」（被告方面│理技術與系爭專利相同」│盤處理技術與系爭專利│
│稱小鍵盤OFF）       │                      │相同」              │
└──────────┴───────────┴──────────┘
  ３、即如上表所示，用以解決該等「主鍵盤與輔助鍵盤間之聯
      繫關係」之處理技術，被告業已自認三種方式與原告相同
      ，僅一種與原告不同。又細譯系爭專利之技術特徵及被告
      爭執者，本件之爭點乃在於辨明「於主鍵盤與輔助鍵盤（
      精算盤）分處於不同狀態（即「數字模式」或「非數字模
      式」）時，原告所使用之技術手段為何？」及「被告歐締
      公司使用之技術手段，有無侵害原告專利？」二者。就此
      ，謹陳明系爭專利技術如下：
    (1)於主鍵盤狀態為「非數字模式」，而輔助鍵盤為「數字模
      式」時：原告之技術特徵為申請專利範圍第7 項附屬項。
      就此點技術特中，被告並已自認系爭精算盤已實施相同之
      技術。
    (2)於主鍵盤狀態為「數字模式」，而輔助鍵盤為「非數字模
      式」時：原告之技術特徵為申請專利範圍第8 項附屬項。
      就此，被告則否認於系爭精算盤上已實施相同之技術。
（八）待鑑定物確已侵害系爭專利，被告鑑定報告結論對系爭精
      算盤之侵權認定有所錯誤，而不可採：
  １、按「發明或新型之申請專利範圍，得以一項以上之獨立項
      表示；其項數應配合發明或創作之內容；必要時，得有一
      項以上之附屬項。獨立項、附屬項，應以其『依附』關係
      ，依序以阿拉伯數字編號排列」、「獨立項應敘明申請專
      利之標的及其實施之必要技術特徵」、「附屬項應敘明所
      『依附』之項號及申請標的，並『敘明』所依附請求項外
      之技術特徵．．．」、「附屬項僅得『依附』在前之獨立
      項或附屬項．．．」，專利法施行細則第18條第1 、2 、
      3 、5 款已定有明文；次按，「無論獨立項或附屬項均可
      主張其權利，惟一般而言附屬項因包含較多的技術特點，
      所以解釋上範圍比獨立項來得小。因此通常於鑑定時均先
      以獨立項來與證物做比較。凡認定沒有侵害獨立項，必然
      也就不會侵害其附屬項。反之，若被認定侵害附屬項必然
      會侵害其所依附的獨立項。這是兩種請求項間的邏輯關係
      」，亦有學者著有專文，以為說明。準此，於判斷待鑑定
      物是否構成侵權時，首先乃需先「確認解事後申請專利範
      圍中之技術特徵的文字意義是否完全對應表現在待鑑定對
      象中（文義讀取或全要件原則）」，若有不符的情形時，
      則需進行均等論的比對，而判斷「以實質相同的技術手段
      ，達成實質相同的功能，產生實質相同的結果，若兩者之
      技術手段、功能、結果均為實質相同，應判斷待鑑定物與
      系爭專利無實質差異，待鑑定對象與身影專利範圍適用『
      均等論』」，而構成侵權。另一方面，若待鑑定物已然實
      施系爭專利附屬項之技術時，參諸上開說明，可知「若被
      認定侵害附屬項必然會侵害其所依附的獨立項」，待鑑定
      物當已可認定構成侵權無疑。
  ２、然查，原告系爭專利之獨立項中僅言及「於主鍵盤狀態與
      輔助鍵盤（精算盤）狀態不同時，系爭專利可使用一定之
      技術手段，用以解決主鍵盤與輔助鍵盤（精算盤）間之聯
      繫關係」，而更為明確之技術手段內容，則分別另記載於
      第6項 及第7 項附屬項中；準此，如需進行全要件原則以
      及均等論之認定，被告鑑定報告結論實需分別就該2 種狀
      況，分別加以認定，方屬正確之鑑定方法。被告鑑定報告
      竟任意將系爭專利中之第6 項及第7 項附屬項之技術手段
      予以結合為一項獨立項後，再將被告歐締公司實施之方法
      亦結合為一項獨立項，即進行鑑定，被告鑑定報告結論顯
      自始即有方法上之錯誤。
  ３、次查，被告鑑定報告結論中雖稱「待鑑定物於『手段之採
      用』與『功能之呈現上』均與專利主張不相同，因此當仍
      認定雙造為實質不相同」等情，然細譯被告所稱「待鑑定
      物與系爭專利於主鍵盤狀態為數字模式，而輔助鍵盤（精
      算盤）為非數字模式時，渠係使用與專利為一不相同之作
      法（並未發送數字鎖定碼至主機）．．．『送出該數字鍵
      盤區之非數字鍵盤碼』之技術，來解決主鍵盤與輔助鍵盤
      （精算盤）間之聯繫關係」，乃此一技術竟恰與系爭專利
      申請範圍第8 項附屬項相同，而達成相同之功能（即區別
      主鍵盤與輔助鍵盤（精算盤），產生實質相同的功能及實
      質相同的結果；是被告歐締公司僅係以原告專利中附屬項
      之技術，實施於獨立項中，方造成技術手段不同之結果之
      假象而已。詎被告鑑定報告結論竟未能詳論此點，即逕稱
      被告之「技術手段」與原告不同而不構成侵權，被告鑑定
      報告結論顯已有誤無疑。
  ４、再參諸「實施附屬項必然已侵害獨立項」之說明，被告歐
      締公司既已實施原告專利中之附屬項技術，則依邏輯論斷
      ，則被告之技術手段顯已然侵害原告之獨立項技術無疑。
      殊不論被告鑑定報告結論中將二不同附屬項結合為一獨立
      項之鑑定方法，顯不可採。又被告鑑定報告結論亦竟稱「
      ．．．此等部分之附屬項主張，基本上均為專利鍵盤在操
      作程序過程中一些輔助之主張．．．實際上亦不會因該等
      附屬項在內容上之相同與否而對獨立項部分之主張產生影
      響」等情，而認為被告未侵權，不僅被告鑑定報告結論顯
      然已與上開原則相違，而屬顯然有誤外，又被告實施之技
      術既與原告附屬項技術相同，則被告顯已構成侵權無疑。
      綜上，原告詳為研析被告鑑定報告結論後，發現該等結論
      有誤，而認並不可信。
（九）兩造於本件審理時，固合意以國立臺灣科技大學（下稱臺
      科大）為鑑定機關，所為96年3 月21日鑑定報告（下稱「
      系爭鑑定報告」），稱：「本專利鑑定報告係依據專利法
      暨專利侵害鑑定要點進行鑑定。鑑定結果為：待鑑定對象
      由於不適用文義讀取，且不適用均等論，故待鑑定對象並
      未落入系爭專利之申請專利範圍」等情，然查臺科大所為
      系爭鑑定報告，顯與鑑定要點所示鑑定原則及方法有違，
      蓋自系爭鑑定報告之分析流程以觀，可發現臺科大除在執
      行系爭專利之鑑定流程上確具有極大過失而導致錯誤外，
      亦過度偏向被告利益，竟因此於「本案待鑑定物在功能及
      結果，均與系爭專利所示物所示功能及結果均實質相同，
      且所應用之技術架構及元件亦實質相同」之情形下，導出
      「待鑑定對象並未落入系爭專利申請專利範圍」之錯誤結
      論等情，系爭鑑定報告結論顯不可採。
（十）臺科大就系爭專利之申請範圍解釋原則完全違反鑑定要點
      之解釋之所示：
  １、於專利侵害之鑑定原則上，系爭鑑定要點業已明示：「鑑
      定流程之首要步驟應進行解釋申請專利範圍」等語，而於
      解釋申請專利範圍之原則中，更明言：「發明專利權範圍
      ，以說明書所載之申請專利範圍為準，於解釋申請專利範
      圍時，並得審酌發明說明及圖式，第（一）以申請專利範
      圍為準之原則第3 點：『專利權範圍主要取決於申請專利
      範圍中之文字，若申請專利範圍中之記載內容明確時，應
      以其所載之文字意義及該發明所屬技術領域中具有通常知
      識者所認知或瞭解該文字在相關技術中通常所總括的範圍
      予以解釋』；第（二）審酌發明（或新型）說明及圖式之
      原則第2 點：『申請專利範圍中所載之技術特徵明確時，
      不得將發明（或新型）說明及圖式所揭露的內容引入申請
      專利範圍；申請專利範圍中所載之技術特徵不明確時，得
      參酌發明（或新型）說明與圖式解釋申請專利範圍；申請
      專利範圍之記載內容與發明（或新型）說明及圖式所揭露
      的內容不一致時，應以申請專利範圍為準』」等語。準此
      ，原告於提出系爭專利之申請時，既已就申請專利範圍「
      文字內容」記載明確，則臺科大自應以原告所申請之系爭
      專利範圍所提出之文字意義，而就系爭專利此等發明所屬
      技術領域中具有通常知識者均可認知或瞭解該文字在相關
      技術中通常所總括的範圍，進行解釋。換言之，縱系爭專
      利之申請專利範圍中所載之技術特徵不明確，臺科大亦應
      先於鑑定報告中明確指出不明確之處，或申請專利範圍之
      文字意義就該發明所屬技術領域無法認知或瞭解該文字在
      相關技術中通常所總括的範圍，曾提出質疑及說明，方得
      不依系爭專利於最初申請時所提出之文字說明而就系爭專
      利之範圍為解釋。
  ２、惟查於系爭鑑定報告中，臺科大對原告最初就系爭專利所
      提出專利範圍之說明，並未見任何隻字片語而予以質疑，
      顯見臺科大亦認同原告就系爭專利申請時所提出之專利範
      圍記載確屬內容明確，從而臺科大即應以原告所提出之專
      利範圍文字，而於相關技術中所通常總括的範圍進行鑑定
      判斷。詎料，系爭鑑定報告已違前所揭諸之系爭鑑定要點
      所示原則，顯有錯誤。蓋臺科大於解釋系爭專利之申請專
      利範圍時，竟係直接以系爭專利之圖式第2 圖流程圖為鑑
      定標的，從而竟造成「如以系爭專利之申請專利範圍來看
      ，鑑定機關等同於是將系爭專利之附屬項第5 項至第9 項
      須全部限縮至獨立項第1 項中，而作為鑑定標的」之錯誤
      情事，換言之，臺科大已將原告就系爭專利之獨立項之技
      術範圍，已為不當之限縮，而造成鑑定結論之錯誤，要之
      ，果若系爭專利之獨立項並無法作為一獨立項存在，而必
      須另行結合附屬項第5 項至第9 項之技術說明下，方能取
      得獲准權益，則專利審查機關於在最初審查系爭專利之階
      段時，即自然就會提出質疑及限縮權利要求，而不可能同
      意原告將系爭專利所示技術分別以獨立項及附屬項第5 項
      至第9 項取得申請。就此，原告於提出系爭專利審請時，
      則不僅未曾遭到專利審查機關如此質疑，原告更未曾有於
      審查階段為如此自我限縮情事，則臺科大自應依系爭專利
      於申請時所提出之專利範圍文義範圍就系爭專利為解釋，
      而不能再以嗣後其他方式如「直接以系爭專利之圖式第2
      圖流程圖為鑑定標的」或「以待鑑定對象之內容為解釋內
      容」等方式，而於鑑定時限制解釋系爭專利之申請專利範
      圍。
  ３、謹以系爭鑑定報告第41頁所示「表2.1（a）為鑑定命題1
      之比對表」為例，關於系爭專利之要件三部分，依系爭專
      利說明書第4 頁所揭露申請當時之該發明所屬技術領域中
      具有通常知識者認知或瞭解該相關技術中通常所總括的範
      圍（亦即發明背景），即可知系爭專利之技術所欲解決課
      題，乃係以NOTEBOOK為例說明，就該發明所屬技術領域中
      最應解決技術難題則在於一般市面上所使用的NOTEBOOK由
      於體積小，所以主鑑盤在設計上是將數字輸入按鍵部分和
      少數的英文輸入按鍵部分來結合共用，例如「J、1」、「
      K、2」、「L、3」、「U、4」、「I、5」、「O、6」「&
      、7」、「*、8」、「 (、9」，而增加輔助鍵盤的用意在
      於增加數字輸入按鍵部分得與NOTEBOOK之主鍵盤之英文輸
      入按鍵部分分離使用，讓整體NOTEBOOK之主鍵盤加上輔助
      鍵盤等同於一般桌上型鍵盤實施，在系爭專利申請前之技
      術難題，在於輔助鍵盤與主鍵盤之數字鎖鍵（NUM LOCK）
      為同步連動狀態，並無法達成非同步維持在NOTEBOOK之主
      鍵盤為數字鎖鍵OFF 狀態保持正常英文輸入按鍵功能，而
      輔助鍵盤之數字鎖鍵ON狀態保持正常數字輸入按鍵功能。
      從而，依系爭專利之該等發明背景說明，當可以明顯看出
      系爭專利之應解決技術難題為「主鍵盤OFF 、輔助鍵盤ON
      」此一情形，並因此構成系爭專利之主要技術特徵。是在
      解釋系爭專利之申請專利範圍中要件三時，該等要件三的
      字義範圍乃係：「『若否』，則會送出數字鎖定碼給電腦
      主機，讓主鍵盤狀態變成和輔助鍵盤的狀態相同，以便接
      收輔助鍵盤的鍵盤碼，接著送出鍵盤碼給電腦主機，然後
      再次送出數字鎖定碼給電腦主機，將主鍵盤的狀態還原」
      之內容。從而，即便臺科大就該要件三字義範圍不依系爭
      鑑定要點規定不擴張具有通常知識者認知或瞭解該相關技
      術中通常所總括的範圍，至少也該同理依照系爭專利申請
      發明當時之應解決技術難題為「主鍵盤OFF 、輔助鍵盤ON
      」作為解釋之方式，並以此為基本鑑定標的，而非以鑑定
      當時所見待鑑定對象之操作型態必須同時具備「主鍵盤OF
      F 、輔助鍵盤ON」以及「主鍵盤ON、輔助鍵盤OFF 」作為
      限縮系爭專利申請專利範圍之解釋方式。
  ４、詎料，臺科大就要件三之申請專利範圍解釋，卻並非如此
      為之，臺科大既未依循鑑定要點擴張系爭專利範圍，亦非
      依據發明當時技術背景解釋申請範圍，而竟是將要件三之
      解釋以鑑定當時所見待鑑定對象之操作型態即「（於『若
      否』之狀態下）必須同時具備『主鍵盤OFF 、輔助鍵盤ON
      』及『主鍵盤ON、輔助鍵盤OFF 』、（於『若是』之狀態
      下）必須同時具備『主鍵盤OFF 、輔助鍵盤OFF 』及『主
      鍵盤ON 、 輔助鍵盤ON』」等來反向解釋系爭專利之申請
      專利範圍，等同限制系爭專利之實質保護範圍僅僅在於圖
      式第2 圖流程圖中，因此，方在系爭鑑定報告第95頁表
      2.7 （a） 要件四之解析比對上，判定待鑑定對象之輔助
      鍵盤傳送訊號順序雖同樣為「首次輸入數字鎖定碼─主鍵
      盤由OFF 轉換為ON─輸入輔助鍵盤鍵盤碼─再次輸入數字
      鎖定碼─主鍵盤還原為OFF 」，即已符合系爭專利要件時
      之結論，又要件一之狀態符合、要件二採用狀態旗幟記憶
      方式亦符合之結論，臺科大卻又違背系爭鑑定要點規定之
      申請專利範圍解釋原則下，才會在要件三會做出不符合的
      錯誤結論。另一方面，所謂「不符合」之理由亦未見鑑定
      報告有任何合理說明，實在令原告無法接受。
（十一）臺科大就「系爭專利於申請專利範圍中所示之技術特徵
        」所為之解析，竟亦錯誤認定系爭專利上獨立項及各該
        附屬項之概念，故系爭鑑定報告顯屬完全錯誤：
  １、次查所謂獨立項及附屬項者，乃係「獨立項與附屬項之通
      常定義則可狹隘定義獨立項為上位概念，附屬項則定義為
      下位概念，而附屬項可分為兩種態樣（1） 詳述式─將被
      依附之請求全部技術特徵包含在內，並對其中之部分技術
      特徵詳加界定，（2） 附加式─將被依附之請求項全部技
      術特徵包含在內，並增加被依附之請求項原本未包含的技
      術特徵」。另一方面，「無論獨立項或附屬項均可主張其
      權利，惟一般而言附屬項因包含較多的技術特點，所以解
      釋上範圍比獨立項來得小。因此通常於鑑定時均先以獨立
      項來與證物做比較。凡認定沒有侵害獨立項，必然也就不
      會侵害其附屬項。反之，若被認定侵害附屬項必然會侵害
      其所依附的獨立項。這是兩種請求項間的邏輯關係」，亦
      有學者著有專文，以為說明。
   2、然臺科大竟就系爭專利之獨立項與附屬項有完全錯誤之認
      定，就此，原告謹以系爭鑑定報告「2.7 鑑定命題7 ─申
      請專利範圍第1 及7 項」為例，蓋依系爭專利之申請專利
      範圍第7 項附屬項文字定義所示，可知第7 項附屬項之乃
      屬於針對獨立項第1 項對其中部分技術特徵詳加界定，而
      非增加新技術特徵，故僅為前揭所述「詳述式」定義之附
      屬項而已，換言之，自第7 項附屬項之「主鍵盤的輸入模
      式為OFF 、輔助鍵盤為ON」文字定義以觀，即可知第7 項
      附屬項係對依附請求項之獨立項第1 項要件三之「若否」
      技術特徵加以界定。詎料，臺科大竟將第7 項附屬項之技
      術特徵視為「新技術特徵」（即前揭所述之「附加式」之
      附屬項），基此以觀，臺科大就系爭專利之解釋既已有明
      顯錯誤，其所為系爭鑑定報告又如何可稱正確？
  ３、另系爭專利之獨立項第1 項定義中之「若是」文字一節，
      乃係是指「主鍵盤ON、輔助鍵盤ON」以及「主鍵盤OFF 、
      輔助鍵盤OFF 」，而定義中之「若否」文字一節，則係指
      「主鍵盤ON、輔助鍵盤OFF 」或者是「主鍵盤ON、輔助鍵
      盤OFF 」之其一態樣，已如前述，嗣後，原告方再於申請
      專利範圍中另再分別以第5 項至第9 項等附屬項界定上開
      獨立項第1 項之技術特徵為何，而絕非是在獨立項第1 項
      先定義出主鍵盤及輔助鍵盤之四種實施態樣後再加入新技
      術特徵。臺科大竟於解析系爭專利之申請專利範圍時，就
      系爭專利此等獨立項及附屬項內容完全理解錯誤，並因此
      而作成系爭鑑定報告，此等錯誤之鑑定報告結論之，自無
      足採。實則，依原告就第7 項附屬項採取「詳述式」方式
      ，而臺科大既已做出要件符合之結論，反之，依前述「若
      被認定侵害附屬項必然會侵害其所依附的獨立項。這是兩
      種請求項間的邏輯關係」之說明，臺科大此等結論反適已
      證明系爭精算盤確已落入系爭專利之範圍，系爭鑑定報告
      結論確有錯誤。
（十二）承上，臺科大除就系爭專利之申請專利範圍內容之解析
        已有錯誤外，又自身就系爭專利之技術說明內容間亦有
        彼此矛盾之情形：
  １、臺科大除就系爭專利之申請專利範圍內容之解析已有錯誤
      外，自身就系爭專利之不同技術說明內容間，亦有彼此矛
      盾之情形，就此，原告茲再謹以系爭鑑定報告「本專利鑑
      定命題一表2.1 （a） 表示系爭專利之要件三與待鑑定對
      象為不符合」為例，蓋臺科大就此部分曾稱其判斷理由為
      ：「．．．待鑑定對象要件三在按下輔助鍵盤的任意鍵時
      ，輔助鍵盤軟體會先去判斷主鍵盤的狀態及輔助鍵盤的狀
      態，以決定如何運作．．．」，又「．．．當輔助鍵盤之
      數字鎖鍵為開啟（on），主鍵盤之『數字鎖鍵』的狀態為
      關閉（off） ，則先判斷輔助鍵盤被按壓之按鍵是否為『
      數字鍵』或『非數字鍵』；若輔助鍵盤被按壓之按鍵為『
      數字鍵』，則先送出輔助鍵盤之『數字鎖鍵』之鍵碼，再
      送出輔助鍵盤被按壓之『數字鍵』區之按鍵之鍵碼，最後
      再送出輔助鍵盤之『數字鎖鍵』之鍵碼；若輔助鍵盤被按
      壓之按鍵為『非數字鍵』，則送出輔助鍵盤被按壓之按鍵
      之鍵碼（C*）」，準此，臺科大所言即係：「待鑑定對象
      之輔助鍵盤在按壓數字鍵之傳送訊號順序為『首次輸入數
      字鎖定碼─主鍵盤由OFF 轉換為ON─輸入輔助鍵盤鍵盤碼
      ─再次輸入數字鎖定碼─主鍵盤還原為OFF 』」等語。
  ２、針對於此，系爭專利於申請專利範圍中，就上開部分亦同
      樣界定範圍在於輔助鍵盤在按壓「數字鍵」之傳送訊號順
      序同樣為「首次輸入數字鎖定碼- 主鍵盤由OFF 轉換為ON
      ─輸入輔助鍵盤鍵盤碼─再次輸入數字鎖定碼─主鍵盤還
      原為OFF 」等語，從而，臺科大又如何能在要件三的判斷
      上，以何等差異又認為不符合文義讀取？蓋系爭專利無論
      自「申請專利範圍」抑或「說明書」均僅針對「數字鍵」
      的傳送順序為技術特徵，而並未對若輔助鍵盤被按壓之按
      鍵為「非數字鍵」進行任何限制或說明，則臺科大又如何
      能將「數字鍵」或「非數字鍵」之判斷技術套用到系爭專
      利，並以此非屬系爭專利之技術特徵，而解析出待鑑定對
      象與系爭專利不符合之結論？況所謂輔助鍵盤上之「數字
      鍵」或「非數字鍵」之判斷是透過數字鎖鍵之切換狀態來
      決定，而待鑑定對象確實就其實施技術中有揭露未在系爭
      專利字義範圍內之額外功能，但此額外功能在系爭鑑定報
      告鑑定命題7 第92頁、鑑定命題8 第102 頁、鑑定命題9
      第114 頁、鑑定命題107 第126 頁、鑑定命題11第13 5頁
      針對附屬項之文義讀取說明理由中均寫到「其中，在此敘
      明，關於待鑑定對象要件三『在按下輔助鍵盤的任意鍵時
      ．．．則改變輔助鍵盤之數字鎖鍵狀態』此一部分為待鑑
      定對象之額外功能，並不構成鑑定流程全要件文義讀取之
      判斷原則，亦即不適用於待鑑定對象之技術範圍是否落入
      本專利申請專利範圍之判斷」，待鑑定對象即使尚有「數
      字鍵」或「非數字鍵」之判斷技術，但此既未見於系爭專
      利之申請專利範圍內，亦屬額外功能並不構成鑑定流程全
      要件文義讀取之判斷原則，則臺科大又如何能再以等狀態
      作為鑑定之原則？換言之，臺科大就系爭專利之技術說明
      內容間亦有彼此矛盾之情形。
  ３、綜上，在解析系爭專利之申請專利範圍上，臺科大完全並
      非以該發明所屬技術領域中具有通常知識者在申請時點所
      認知或瞭解該文字在相關技術中通常所總括的範圍予以解
      釋，反而另將非屬系爭專利之技術特徵即「非數字鍵」技
      術特徵套用於系爭專利中，而轉變為以「後見之明」般方
      式，反以系爭精算盤現有實施態樣用非屬於系爭專利技術
      特徵，而做出不利於原告之鑑定結論（如此一來，就變成
      專利侵害的解釋會變成：雖然新的物品有侵害原來的專利
      ，但因為新的物品本身另外具有新的技術特徵，故新的物
      品不再構成侵害原來的專利，如此與專利法精神不合之解
      釋）。
（十三）臺科大就本件系爭專利遭侵害之認定方式上，嚴重違反
        專利侵害鑑定要點精神：
  １、又就所謂「均等論」者，系爭鑑定要點實已明言指出「『
      均等論』係基於保障專利權人利益的立場，避免他人僅就
      其申請專利範圍之技術特徵稍作非實質之改變或替換，而
      規避專利侵權的責任。由於以文字精確、完整描述申請專
      利範圍，實有其先天上無法克服的困難，故專利權範圍得
      擴大至申請專利範圍之技術特徵的均等範圍，不應僅侷限
      於申請專利範圍之文義範圍。．．．（四）判斷『均等論
      』之注意事項更指出：『均等論』比對應以解析後申請專
      利範圍之技術特徵與待鑑定對象之對應元件、成分、步驟
      或其結合關係中不符合文義讀取之技術內容逐一比對（el
      emen t by element） ，不得以申請專利範圍之整體（as
      awhol e） 與待鑑定對象比對」等語。
  ２、自系爭鑑定報告以觀，臺科大不但未站在保障原告專利權
      人利益的立場，而將系爭專利之申請專利範圍上所示技術
      特徵擴大至均等範圍，不僅臺科大並未就此而以「均等論
      」所示精神正確進行分析之外，又臺科大所謂「均等論」
      之解析，如細譯之，更可發現臺科大於認定技術手段上，
      關於實質不相同之處則並非逐一比對，而係以相同於全要
      件原則整體比對方式帶過，導致系爭鑑定報告內容實均反
      將系爭專利之專利範圍「主觀」地限縮到說明書圖示第2
      圖流程圖，從而將系爭專利申請專利範圍獨立項第1 項等
      同限縮附屬項第5 項至第9 項必須4 種操作態樣全部符合
      之狹隘範圍，更依循待鑑定對象之實施態樣加入非屬系爭
      專利申請專利範圍之技術特徵。準此，系爭鑑定報告之結
      論乃係完全是站在系爭精算盤為預設不侵害立場進行鑑定
      解析，所為鑑定方式實已嚴重違反系爭鑑定要點之精神，
      而不足採。
（十四）是原告聲明：被告應連帶給付原告30,000,000元，及自
        起訴狀繕本送達翌日起至清償日止，按週年利率5%計算
        之利息，暨以供擔保為條件之假執行宣告。
三、被告則以：
（一）系爭精算盤業經專利鑑定機構中華工商院作成被告鑑定報
      告，並無侵害原告系爭專利：
      原告以被告製作、生產之系爭精算盤侵害原告系爭專利，
      因而依據專利法第84條、第85條請求被告賠償，惟查：
  １、被告歐締公司係以系爭被告專利（即「小鍵盤指令輸入之
      方法」發明專利）生產製造系爭精算盤，系爭被告專利既
      經智財局審核通過，並經合法程序公告完成，被告歐締公
      司以自己所有之發明專利，生產製造系爭鍵盤，自屬合法
      正當行使權利，何來侵權行為可言？
  ２、系爭精算盤業經專利鑑定機構中華工商院作成被告鑑定報
      告，並無侵害原告系爭專利：
      按被告於獲悉原告主張系爭精算盤侵害原告系爭專利後，
      隨即以原告提出由其委由機械學會作成原告鑑定報告中所
      載之鑑定事項，再委託司法院協調指定之專利鑑定機構中
      華工商院進行鑑定，經被告鑑定結果顯示：系爭精算盤之
      構件內容、特徵與原告系爭專利之申請範圍構成實質上不
      相同，即不為原告系爭專利所涵括。換言之，系爭精算盤
      盤確未侵害原告系爭專利之事實已堪認定。
（二）原告不諳系爭精算盤之操作方法，即遽謂「系爭精算盤亦
      存有原告系爭專利之缺失．．．足證被告已然侵害原告系
      爭專利」等情，顯無足採：
  １、被告歐締公司使用系爭被告專利製作、生產之系爭精算盤
      確已無原告系爭專利之缺失：
    (1)按系爭被告專利說明書載有原告系爭專利之技術說明，並
      已指出原告系爭專利之各項缺失，其中包括小鍵盤在微軟
      視窗作業系統（Microsoft Windows Os）Excel 軟體下，
      所產生之操作缺失：「由於Excel 軟體會自動顯示主鍵盤
      之數字鎖狀態值，因此小鍵盤操作者在小鍵盤上無數字鎖
      鍵狀態指示燈時，操作者通常會以Excel 軟體所顯示之數
      字鎖鍵狀態操作該小鍵盤，以致常發生操作錯誤之困擾。
      」，例如在進入Excel 軟體下，軟體之操作方法如下：
      進入Excel 後：
  　　  On( 顯示Num Lock) ＋按“－”：顯示“－”
        Off＋按“－”：執行EXT 功能（擴展功能）
      然原告系爭專利在Excel 軟體下，僅能判斷主鍵盤之數字
      鎖鍵，無法將操作者按壓小鍵盤之數字鎖鍵鍵碼（即Num
      Lock鍵）至電腦，無法依照操作者之意願需求改變主鍵盤
      之數字鎖鍵狀態，因此有操作上之缺失。換言之，原告系
      爭專利根本無法以按壓小鍵盤之方式，改變Excel 軟體之
      狀態，執行ext 功能。
    (2)為改進原告系爭專利缺失，被告乃有不同之發明設計，系
      爭鍵盤在Excel 軟體下，亦有不同之操作方式以避免原告
      系爭專利之缺失。其方法如下：首先，持續按壓輔助鍵盤
      之「數字鎖鍵」（即Num Lock）一段時間，使該主鍵盤之
      「數字鎖鍵」狀態為「OFF 」，此時，該輔助鍵盤之「數
      字鎖鍵」狀態仍為「OFF 」，且該視窗畫面之表格為黑粗
      框之狀態下，即可利用該輔助鍵盤之數字鍵區之「8 ↑」
      、「2 ↓」、「4 ←」、「6 →」等按鍵，以執行表格「
      擴展」之功能（EXT 功能），讓使用者在不需操作主鍵盤
      之前提下，解決原告系爭專利之缺點。
  ２、詎料，原告竟不諳被告系爭精算盤之操作方法，而遽謂「
      經原告實驗結果，系爭侵權物完全存有該等被告所謂之『
      缺失』技術特徵．．．已足徵被告已然侵害原告系爭專利
      ．．．」等情，原告之詞實無足採。
（三）在專利侵權之判斷上，應係以「待鑑定物（即系爭精算盤
      ）」與「主張專利權人之專利發明內容、範圍」是否相同
      為判斷，此業經被告鑑定報告結果並無侵權，原告補充理
      由狀有關被告歐締公司製作方法之陳述，與本案顯然無涉
      ：
  １、原告指稱「依據原告所提出之鑑定報告可知，被告之系爭
      侵權物，乃係依據系爭被告第二專利所製造而出」，又謂
      「其已釐清被告所製造之系爭侵權物並非如被告所宣稱係
      依據被告第一專利所製．．．」，因而主張被告有侵害其
      專利權等情。
  ２、惟查，所謂「專利侵權」係指被告歐締公司製作之物品侵
      害原告所有專利權，換言之，系爭精算盤設若以原告所有
      之專利發明製作，始有侵害原告專利可言，此參照原告鑑
      定報告之鑑定事項自可明白（按：原告鑑定報告第2 頁鑑
      定事項係「鑑定所檢送之歐締科技股份有限公司『USB 計
      算機數字鍵盤』產品實物一式一件．．．是否相同於發明
      專利第203503號之申請專利範圍」）。是故，在專利侵權
      之判斷上，應係以「待鑑定物（即系爭鍵盤）」與「主張
      專利權人之專利發明內容、範圍」是否相同為判斷，當屬
      無疑，此亦為是否涉及本件專利侵權之關鍵所在。至於原
      告指稱「被告歐締公司之系爭侵權物，乃係依據系爭被告
      第二專利所製造而出」，「非如被告所宣稱係依據被告第
      一專利所製．．．」等情，顯與本案無涉。況且，原告鑑
      定報告根本無從證明系爭精算盤之製作方法，原告顯未以
      相當之證據以實其說，核無足採。
（四）原告以「被告不願在無任何事證之情形下簽訂被授權契約
      」之事實，證明被告有侵權行為之故意，顯無足採：又查
      原告於本件起訴前、無任何證據之情形下（按原告出具之
      鑑定報告係於93年12月作成），於93年7 月竟片面以傳真
      方式要求被告歐締公司簽訂授權契約並給付權利金，事後
      更以此指稱被告有侵權故意等情，原告所云，顯非實在。
      蓋：
  １、被告歐締公司以系爭被告專利係經主管機關實質審查並經
      公告，而合法取得之權利，被告歐締公司以該專利製作系
      爭精算盤顯然合法、正當，何來侵權可言？
  ２、況且，系爭精算盤業經原告鑑定報告認定並無所謂侵害原
      告專利權之事實，既無侵權行為之事實，又何來侵權行為
      之故意？
  ３、再者，原告在無任何證據下即要求被告歐締公司簽訂授權
      契約給付金錢，顯亦違常理。試問，設若今日原告與被告
      之角色互換，原告是否會在他人片面指稱侵權、無任何證
      據之情形下，簽訂被授權契約、給付金錢？答案顯然亦係
      否定，是故，原告自不得執此而謂被告有侵權故意。
  ４、綜上可知，被告歐締公司本身既有系爭被告專利存在，並
      以該專利合法製作產品，是被告不願在無任何事證之情形
      下簽訂被授權契約，顯係一般常情，原告竟以此等事實，
      證明被告有侵權行為之故意，顯無足採。
（五）姑不論本件是否涉及侵害專利權，原告指稱被告歐締公司
      製造、販售之數量高達每月10,000台，每台售價為900 元
      而可賺利潤為300 元云云，絕非事實，原告並無任何憑證
      即空言被告歐締公司之銷售數量，甚指稱利潤高達300 元
      ，對此，原告應負舉證責任。
（六）按關於判斷專利侵害之基準：
  １、首須明確申請專利範圍之內容，並解析申請專利範圍之構
      成，再解析待鑑定樣品之構成後，將待鑑定樣品之產品或
      技術構成與專利案之產品或技術構成，依下列流程相比：
      (1)全要件原則：將涉嫌侵權之某項產品與已獲得專利權之
      產品或技術比較其構成要件，倘全部要件均符合，利用逆
      均等論（消極均等論）認定實質上是否相同。如有一個以
      上必要技術構成不相同，則須再適用均等論。(2)均等論原
      則：指於專利侵害訴訟中，將涉嫌侵權之某項產品與已獲
      得專利權之產品或技術相比，雖未在字面上落入該申請專
      利範圍之內，但與所述專利之技術範圍實質相同，此時可
      判定該涉嫌侵權產品或技術構成均等侵害。而判斷均等與
      否之三要素為：以實質相同方法、實行實質相同功能
      、產生實質相同結果，在此三要素之基礎之下，應將全
      部特徵一一對應，即將申請專利範圍內之每一具體特徵進
      行比較、分析、判斷，以得其結論。此全要件原則與均等
      論為實務見解及智財局「專利侵害鑑定要點」（草案）所
      採。查系爭精算盤業經被告鑑定報告證明並無侵害原告系
      爭專利，且該鑑定符合專利侵害之鑑定原則，其鑑定結論
      應堪採信。反觀，機械學會作成之原告鑑定報告未詳為說
      明其推論之過程，理由之說明不完備，即驟下結論，實不
      足採信。
  ２、全要件分析：系爭精算盤與原告之專利主張，因有一個以
      上必要技術構成不相同，而不相同。
    (1)被告鑑定報告：
      將原告之申請專利範圍之要件「若否，則會送出數字鎖碼
      給電腦主機，讓主鍵盤狀態變成和輔助鑑盤的狀態相同，
      以便接收輔助鍵盤的鍵盤碼，．．．」（以下簡稱「若否
      ，則會送出數字鎖碼給電腦主機，．．．」）與系爭精算
      盤之構件在全要件原則下作比對分析，因系爭精算盤在主
      鍵盤狀態為「數字輸入模式」﹑輔助鑑盤狀態為「非數字
      輸入模式」時，採取係與專利為一不相同之作法﹔因此就
      原告系爭專利所主張以狀態差異作為區分所形成之範圍，
      系爭精算盤與原告系爭專利並不相同（並未發送數字鎖定
      碼至主機），固就專利主張所表達之權利範圍進行比對，
      應判定系爭精算盤與原告專利主張為不相同，因而構成全
      要件原則之不適用。
    (2)原告鑑定報告：
      其全要件原則比對表，為前述之專利要件「若否，則會送
      出數字鎖碼給電腦主機，．．．」與系爭精算盤之構件所
      作比對分析時，雖得出「而不相同且電腦處Unlock時，．
      ．．，也相同於本專利之對應文義」，惟此結論對照另一
      專利要件「若是，則直接送鑑盤碼」為比對分析後所得之
      結論「待鑑定物電腦鑑盤與數字鍵盤狀態相同時之處理方
      式與本專利相同」（兩結論僅以分號相隔），可知該鑑定
      單位亦認專利要件「若否，則會送出數字鎖碼給電腦主機
      ，．．．」與系爭精算盤之構件之處理方式並不相同，否
      則其可同樣直接使用「處理方式與本專利相同」之文字，
      而無需退萬步稱「也相同於本專利之對應文義」﹖然原告
      鑑定報告並未說明，在處理方式不相同之情況下，又如何
      能相同於系爭專利之對應文義﹖即驟下結論，其並未說明
      其推論之過程，自屬理由有重大欠缺，故原告鑑定報告就
      此所下之結論，實不足採信。
  ３、均等論分析：系爭精算盤與原告之專利主張，係以實質不
      相同之方法及功能，故技術範圍實質不相同。
    (1)被告鑑定報告：
      將原告之申請專利範圍之要件「若否，則會送出數字鎖碼
      給電腦主機，．．．」與系爭精算盤之構件在均等論原則
      下作比對分析，可知系爭精算盤在主鍵盤狀態為「數字輸
      入模式」、輔助鍵盤狀態為「非數字輸入模式」時，係採
      取與專利唯一不相同之作法（並未發數字鎖定碼至主機）
      ；因此就專利所主張以狀態差異作為區分所形成之範圍，
      系爭精算盤與系爭原告專利並不相同；由此可知，系爭精
      算盤在鍵盤指令輸入模式之切換處理方法上已然存在有對
      應系爭原告專利構件形成要件缺乏之狀態，然則系爭精算
      盤所欠缺者恰為系爭原告專利核心技術主張之部分，且由
      於該部分方法處理方式之不同，雖然兩造最後均可達成輸
      出所欲輸出鍵盤碼之結果，然而在手段之採用（主鍵盤on
      、輔助鍵盤off 時，不改變狀態而直接傳送非數字呈現之
      鍵碼）與功能（主鍵盤狀態之未受改變訊號改變）之呈現
      上則均與專利主張不相同，因此當仍認定雙造為實質不相
      同。
    (2)原告鑑定報告
      其專利逆均等論分析表之結論為不適用逆均等，理由僅為
      在電腦鍵盤處Unlock下完全應用了本專利之方式，功效也
      屬相同，並稱此事實並不因系爭精算盤之數字鍵盤在與電
      腦鑑盤狀態相異且電腦鍵盤處Lock下時，未送出Lock訊號
      而改變等情，其完全未說明系爭精算盤之數字鍵盤在與電
      腦鑑盤狀態相異且電腦鍵盤處Lock下時，未送出Lock訊號
      ，此對應系爭原告專利構件形成要件缺乏（實已缺乏原告
      專利核心技術），究竟分別對方法、功能、結果之影響為
      何？即驟下結論認不因而改變，僅作不完備之理由說明，
      其未為就方法、功能、結果比對及解釋說明，顯屬草率，
      故原告鑑定報告就此所下之結論實不足採信。
  ４、被告並無侵害系爭專利之故意可言：
      又即使以專業鑑定之角度來觀察，系爭精算盤是否會構成
      對系爭專利權之侵害，其行為與專利鑑定原則中「全要件
      原則」（將專利權之申請專利範圍其所有構成要件，與被
      告對象之所有構成要件，兩者逐一比對，若被告對象具有
      申請專利的每一個構成要件，且其技術內容相同，侵害才
      成立之原則。亦即即使是少了一個構成要件，應認為沒有
      侵害）是否相符，實有爭論之餘地，此由本件專利權爭議
      在原告與被告所提之鑑定報告，存有仁智互見判斷之情形
      以觀，是被告對其行為不致違反專利法之確信，要屬可信
      ，故被告絕無侵害系爭專利權之故意可言。
（七）原告先於94年9 月13日期日提出民事準備書（二）狀，陳
      報臺科大、財團法人臺灣經濟研究院（下稱臺經院）、國
      立臺灣大學（下稱臺大）3 家鑑定機關，嗣後於94年10月
      18日期日由兩造在本院協議鑑定機關之順序依序為１、臺
      科大，２、臺經院，３、臺大，故臺科大係由原告先行選
      定並經被告同意之鑑定機關；而由臺科大作成之系爭鑑定
      報告結果業已顯示：系爭精算盤由於不適用文義讀取，且
      不適用均等論，故系爭精算盤並未落入原告系爭專利之申
      請專利範圍，因此，由兩造於本件訴訟中合意選定之鑑定
      機關臺科大所作成之系爭鑑定報告，亦足證明被告並未侵
      害原告系爭專利明確。
（八）是被告聲明：
  １、原告之訴及假執行之聲請均駁回。
  ２、如受不利判決，願供擔保請准免為假執行。
四、原告主張之情事，固據其提出系爭專利之專利說明書、專利
    證書、發票、機械學會作成之原告鑑定報告、被告系爭專利
    之專利說明書等件為證（見本院卷一第8 至79頁），然為被
    告所否認，且以前開情詞置辯。是本件首要審究者即在於被
    告歐締公司所生產之系爭精算盤是否確實有侵害原告之系爭
    專利，而應由被告對原告負擔連帶賠償責任，先此指明。
五、按「發明專利權受侵害時，專利權人得請求賠償損害，並得
    請求排除其侵害，有侵害之虞者，得請求防止之。」，「依
    前條請求損害賠償時，得就下列各款擇一計算其損害：一、
    依民法第216 條之規定。但不能提供證據方法以證明其損害
    時，發明專利權人得就其實施專利權通常所可獲得之利益，
    減除受害後實施同一專利權所得之利益，以其差額為所受損
    害。二、依侵害人因侵害行為所得之利益。於侵害人不能就
    其成本或必要費用舉證時，以銷售該項物品全部收入為所得
    利益。」，「除前項規定外，發明專利權人之業務上信譽，
    因侵害而致減損時，得另請求賠償相當金額。」，「依前2
    項規定，侵害行為如屬故意，法院得依侵害情節，酌定損害
    額以上之賠償。但不得超過損害額之3 倍。」，專利法第84
    條第1 項、第85條第1 項、第2 項、第3 項分別定有明文。
    次按「當事人主張有利於己之事實者，就其事實有舉證之責
    任。」，民事訴訟法第277 條前段亦規定甚明。本件原告既
    主張被告歐締公司生產之系爭精算盤係侵害其系爭專利，揆
    諸首揭規定，自應由原告就此有利於己之情事負舉證之責。
    經查：
（一）依系爭鑑定要點（即臺灣高等法院93年11月8 日院信文速
      字第0930107665號函告各法院之「專利侵害鑑定要點」）
      ，在進行專利侵害鑑定時，應先明確申請專利範圍之內容
      後，解析申請專利範圍之構成（如係由何獨立項、附屬項
      等組成），並解析待鑑定樣品之構成（即原告所主張被告
      之侵權產品），再依據「全要件原則」（All Element Ru
      le）審查。亦即在專利侵害訴訟中，須先分析專利權之申
      請專利範圍其所有構成要件與被告對象之所有構成要件，
      兩者在逐一加以比對；若被告對象具有申請專利範圍的每
      一構成要件，且其技術內容相同，侵害方會成立，否則如
      缺一構成要件時，原則上自應認為沒有構成專利權之侵害
      。亦即，是否侵害專利權之判定，通常是比較系爭新型專
      利之申請專利範圍與被控產品的構成元件，以認定申請專
      利範圍是否涵蓋該被控產品。換言之，被控產品是否容有
      申請專利範圍所引述的各個元件。如果有，原則上即構成
      專利侵害，除非有逆均等理論之適用，亦即元件雖然完全
      或均等相同，但卻是運用不同的技術手段；反之，如被控
      產品欠缺任何申請專利範圍的一個必要元件時，即不構成
      專利侵權，此時，專利權人可主張均等理論下的侵權，但
      必須進一步探討被控產品上所欠缺而用以替代的元件是否
      與該專利元件具有均等效果，即該替代元件是否以實質相
      同的方式執行實質相同的功能，而達到實質相同的效果，
      如果確是如此，則仍構成均等侵權。又參諸依智財局於先
      前所印製之「專利侵害鑑定基準」，申請專利範圍與待鑑
      定物品之異同詳細比對，如有參酌1 、以申請專利範圍為
      基礎，必要時參酌說明書及圖式。2 、學說（周邊限定、
      中心限定、禁止反言等）及判例（按所謂周邊限定係指申
      請專利範圍係申請人所欲主張專利保護之創作範圍，擴張
      解釋則不予承認，凡是不包含於申請專利範圍內載於說明
      書上之技術內容，乃為專利權效力所不及。所謂中心限定
      係指專利保護範圍並非局限於申請專利範圍之記載，以申
      請專利範圍為中心而承認在其外側尚有一定範圍之技術延
      伸。所謂禁止反言係指在專利侵害判斷時，禁止專利權人
      在專利申請程序中對申請範圍所得涵蓋之技術範疇加以限
      縮或放棄後，不得在爾後的專利侵害訴訟中再做擴張回復
      之解釋。），3 、專利申請過程之參酌（禁止反言），4
      、公知事實之參酌：既有技術知識之調查（對本專利說明
      書中所提及既有技術或知識之再確認）、公知事實之排除
      （關係專利之有效性）等。5 、本專利未釐清之用語加以
      解釋等事實者，則應加以詳細記述之，以形成鑑定結論之
      理由。準此，原告主張被告歐締公司製造之系爭精算盤是
      否已落入原告所有系爭專利之專利範圍內，自應依系爭鑑
      定要點，將本件之申請專利之範圍逐一加以比對之。
（二）次以，本件訴訟進行中，係原告先於94年9 月13日期日提
      出民事準備書（二）狀（見本院卷一第166 至169 頁），
      陳報臺科大、臺經院、臺大3 家鑑定機關，嗣後於94年10
      月18日由兩造在本院協議鑑定機關之順序依序為１、臺科
      大，２、臺經院，３、臺大（見本院卷一第227 至228 頁
      ），而本院依上開兩造合意鑑定機關之順序，將本件糾紛
      送往臺科大進行專利侵害鑑定，臺科大並作成系爭鑑定報
      告，是臺科大係由兩造合意選定為本件訴訟之鑑定機關，
      特此指明。
（三）依據臺科大作成之系爭鑑定報告，係以系爭專利之專利說
      明書中申請專利範圍第1 項至第12項之技術特徵進行解析
      ，再就系爭精算盤之相關技術內容進行解析，其中系爭專
      利申請專利範圍第1 項至第12項之技術特徵主要均包括3
      個要件如下：
  １、要件一：沒有強制主鍵盤或輔助鍵盤任何一方須維持一定
      狀態之要求（Ａ）。
  ２、要件二：主鍵盤或輔助鍵盤的狀態為何，輔助鍵盤軟體會
      用狀態旗幟先記憶主鍵盤和輔助鍵盤的目前狀態（Ｂ）。
  ３、要件三：在按下輔助鍵盤的任意鍵時，輔助鍵盤軟體會去
      判斷存在輔助鍵盤內部旗幟之主鍵盤的狀態是否跟輔助鍵
      盤的狀態相同，若是，則直接送鍵盤碼；若否，則會送出
      數字鎖定碼給電腦主機，讓主鍵盤狀態變成和輔助鍵盤的
      狀態相同，以便接收輔助鍵盤的鍵盤碼，接著送出鍵盤碼
      給電腦主機，將主鍵盤的狀態還原，而輔助鍵盤還是維持
      在原來的狀態；所以不管主鍵盤或輔助鍵盤的狀態為何，
      均能使兩邊完全獨立，在兩者不互相影響情形下輸入數字
      與英文文字更顯便利多了（Ｃ）。
（四）而臺科大依系爭鑑定要點，先就系爭專利說明書中申請專
      利範圍第1 項至第12項之技術特徵與系爭精算盤之相關技
      術內容進行全要件原則之分析，發現系爭精算盤之技術特
      徵則為：「（要件三）在按下輔助鍵盤的任意鍵時，輔助
      鍵盤軟體會先去判斷是否為輔助鍵盤之數字鎖鍵（Num Lo
      ck）之鍵碼，若是輔助鍵盤之數字鎖鍵之鍵碼，則再判斷
      是否按壓超過一預設時間，若超過一預設時間，則送出數
      字鎖鍵碼改變主鍵盤之數字鎖鍵狀態；另外，當所按壓之
      按鍵並非輔助鍵盤之數字鎖鍵之鍵碼時，則輔助鍵盤軟體
      會判斷主鍵盤的狀態及輔助鍵盤的狀態，以決定如何運作
      ；其中，當輔助鍵盤之數字鎖鍵的狀態為關閉，且主鍵盤
      之數字鎖鍵的狀態為開啟時，則送出輔助鍵盤被按壓的按
      鍵之對應於主鍵盤上應被按壓之功能鍵或方向之鍵碼；其
      中，當輔助鍵盤之數字鎖鍵的狀態為關閉，而主鍵盤之數
      字鎖鍵的狀態亦為關閉時，則送出輔助鍵盤被按壓之按鍵
      之對應於主鍵盤上應被按壓之功能鍵或方向鍵之鍵碼；其
      中，當輔助鍵盤之數字鎖鍵的狀態為開啟，而主鍵盤之數
      字鎖鍵的狀態亦為開啟時，則送出輔助鍵盤被按壓之按鍵
      之鍵碼；其中，當輔助鍵盤之數字鎖鍵的狀態為開啟，主
      鍵盤之數字鎖鍵的狀態為關閉，則先判斷輔助鍵盤被按壓
      之按鍵是否為數字鍵或非數字鍵，若輔助鍵盤被按壓之按
      鍵為數字鍵，則先送出輔助鍵盤之數字鎖鍵之鍵碼，再送
      出輔助鍵盤被按壓之數字鍵區之按鍵之鍵碼，最後再送出
      輔助鍵盤之數數字鎖鍵之鍵碼；若輔助鍵盤被按壓之按鍵
      為非數字鍵，則送出輔助鍵盤被按壓之按鍵之鍵碼（Ｃ＊
      ）。」，顯在「文義讀取」上與系爭專利說明書中申請專
      利範圍第1 項至第12項之技術特徵要件三（Ｃ）不符，至
      於系爭專利說明書中申請專利範圍第8 項、第9 項另有技
      術特徵要件亦不符（見系爭鑑定報告第105 、117 頁），
      即不構成全要件原則，是自應再比對系爭精算盤是否適用
      「均等論」判斷。
（五）臺科大依系爭鑑定要點就系爭專利與系爭精算盤進行均等
      論判斷，在技術手段之項目中進行分析，得出「待鑑定對
      象要件三在按下輔助鍵盤的任意鍵時，輔助鍵盤軟體會先
      去判斷主鍵盤的狀態及為輔助鍵盤之狀態，以決定如何運
      作，其中，當輔助鍵盤之數字鎖鍵的狀態為關閉，且主鍵
      盤之數字鎖鍵的狀態為開啟時，則送出輔助鍵盤被按壓的
      按鍵之對應於主鍵盤上應被按壓之功能鍵或方向之鍵碼；
      其中，當輔助鍵盤之數字鎖鍵的狀態為關閉，而主鍵盤之
      數字鎖鍵的狀態亦為關閉時，則送出輔助鍵盤被按壓之按
      鍵之對應於主鍵盤上應被按壓之功能鍵或方向鍵之鍵碼；
      其中，當輔助鍵盤之數字鎖鍵的狀態為開啟，而主鍵盤之
      數字鎖鍵的狀態亦為開啟時，則送出輔助鍵盤被按壓之按
      鍵之鍵碼；其中，當輔助鍵盤之數字鎖鍵的狀態為開啟，
      主鍵盤之數字鎖鍵的狀態為關閉，則先判斷輔助鍵盤被按
      壓之按鍵是否為數字鍵或非數字鍵，若輔助鍵盤被按壓之
      按鍵為數字鍵，則先送出輔助鍵盤之數字鎖鍵之鍵碼，再
      送出輔助鍵盤被按壓之數字鍵區之按鍵之鍵碼，最後再送
      出輔助鍵盤之數數字鎖鍵之鍵碼；若輔助鍵盤被按壓之按
      鍵為非數字鍵，則送出輔助鍵盤被按壓之按鍵之鍵碼（Ｃ
      ＊），而本專利要件三在按下輔助鍵盤的任意鍵時，輔助
      鍵盤軟體會去判斷存在輔助鍵盤內部旗幟之主鍵盤的狀態
      是否跟輔助鍵盤的狀態相同，若是，則直接送鍵盤碼；若
      否，則會送出數字鎖定碼給電腦主機，讓主鍵盤狀態變成
      和輔助鍵盤的狀態相同，以便接收輔助鍵盤的鍵盤碼，接
      著送出鍵盤碼給電腦主機，將主鍵盤的狀態還原，而輔助
      鍵盤還是維持在原來的狀態（Ｃ），故實質上兩者的技術
      手段是不相同；待鑑定對象要件三在傳送輔助鑑盤的鍵碼
      的4 種狀態中，除了在輔助鍵盤之數字鎖鍵為開啟狀態，
      主鍵盤之數字鎖鍵為關閉狀態，且輔助鍵盤被按壓之按鍵
      為數字鍵時，才先送出輔助鍵盤之數字鎖鍵之鍵碼，再送
      出輔助鍵盤被按壓之數字鍵區之按鍵之鍵碼，最後再送出
      輔助鍵盤之數字鎖鍵之鍵碼（Ｃ＊）；而本專利要件三在
      輔助鍵盤之數字鎖鍵為開啟狀態，主鍵盤之數字鎖鍵為關
      閉狀態，以及在輔助鍵盤之數字鎖鍵為關閉狀態，主鍵盤
      之數字鎖鍵為開啟狀態時，先送出輔助鍵盤之數字鎖鍵之
      鍵碼，再送出輔助鍵盤被按壓之按鍵之鍵碼，最後再送出
      輔助鍵盤之數字鎖鍵之鍵碼，其它2 種狀態則直接傳送輔
      助鍵盤之鍵碼（Ｃ），顯然其技術（way） 並不相同。」
      ，至於系爭專利說明書中申請專利範圍第8 項、第9 項其
      他要件之技術手段經均等論判斷結果亦為實質不相同（見
      系爭鑑定報告第11 1至112 、123 至124 頁），是就系爭
      專利與系爭精算盤進行均等論判斷，在技術手段上實質亦
      不相同。
    臺科大依據上開鑑定作成之結果，因而為：「待鑑定對象（
    即系爭精算盤）由於不適用文義讀取，且不適用於均等論，
    故待鑑定對象並未落入經濟部智慧財產局之發明公告第5882
    83號專利權『鑑盤指令輸入模式之切換處理方法』之申請專
    利範圍。」之鑑定結果（見鑑定報告第4 頁）。原告雖以臺
    科大對於系爭專利申請專利範圍時，竟直接以系爭專利之圖
    示第2 圖圖示為鑑定標的等情，據以否認系爭鑑定報告之真
    正。惟查，系爭鑑定報告自第5 頁起說明申請專利範圍，業
    已詳列系爭專利之專利說明書所載之各項申請專利範圍，兩
    者內容相同，甚且系爭鑑定報告第3 、10頁解析申請專利範
    圍第1 項時所提及之要件一至要件三亦與系爭專利之專利說
    明書完全相同，是系爭鑑定報告應無原告所稱將系爭專利之
    附屬項第5 至9 項全部不當限縮至第1 項（獨立項）之情形
    ；再由系爭鑑定報告第41頁可知，臺科大以申請專利範圍第
    1 項（獨立項）之要件一至要件三進行是否符合文義讀取之
    判斷，而得出不符合要件三文義讀取，亦即不符合系爭專利
    之專利說明書之全要件原則；又由系爭鑑定報告第45頁，臺
    科大復進行是否適用均等論原則之判斷，而得出與要件三「
    技術手段」實質不相同之判斷，均足證明臺科大係遵守系爭
    鑑定要點之程序及方式以作出系爭鑑定報告，並無原告所稱
    與鑑定原則及方法有違之情形，是原告此部分之主張，並無
    從推翻系爭鑑定報告之真正，是被告歐締公司製造之系爭精
    算盤，尚難認有何侵害原告系爭專利之情事。
六、查被告歐締公司製造之系爭精算盤經全要件原則比對，認不
    符合申請專利範圍之文義讀取，又經均等論分析，二者之技
    術手段、作用、效果其中之一有不相同，亦不適用均等論，
    應認系爭精算盤未落入原告系爭專利範圍內。綜上所述，原
    告主張被告歐締公司生產之系爭精算盤侵害其系爭專利為不
    可採，則其依據專利法第84條第1 項、公司法第23條第2 項
    規定，請求被告連帶給付原告30,000,000元及相關法定遲延
    利息，為無理由，其假執行之聲請亦失所附麗，自應併予駁
    回。
七、本件事證已臻明確，兩造其餘攻擊防禦方法及舉證，經本院
    審酌後，或與本件之爭執無涉，或對本件判決結果不生影響
    ，爰不一一論述，併此敘明。
八、訴訟費用負擔之依據：民事訴訟法第78條。
中　　華　　民　　國　　96　　年　　5 　　月　　25　　日
                  民事第二庭法　官　鍾啟煌
以上正本係照原本作成。
如對本判決上訴，須於判決送達後20日內，向本院提出上訴狀，
上訴臺灣高等法院（應按他造人數提出繕本）。
中　　華　　民　　國　　96　　年　　5 　　月　　25　　日
                            書記官　李威賜
